臺灣高雄地方法院刑事判決　　　　　　　 95年度訴字第678號
公　訴　人　臺灣高雄地方法院檢察署檢察官
被　　　告　乙○○
選任辯護人　蘇精哲律師
　　　　　　王建元律師
上列被告因違反毒品危害防制條例案件，經檢察官提起公訴（94
年度偵字第23615 號），本院判決如下：
    主  文
乙○○共同連續販賣第一級毒品，處無期徒刑，褫奪公權終身。
扣案第一級毒品海洛因貳拾壹包（驗後淨重合計陸點柒捌公克，
殘留有海洛因之空包裝重肆點伍公克）均沒收銷燬之。扣案之空
夾鏈袋1 大包及OKWAP 牌行動電話（不含SIM 卡）壹支沒收之。
未扣案之販毒所得新臺幣貳仟伍佰元，沒收之，如全部或一部不
能沒收，以其財產抵償之。
    事  實
一、乙○○明知海洛因在我國係主管機關公告查禁之第一級毒品
    ，不得製造、販賣、運輸、轉讓、施用及持有，仍自某不詳
    時、地取得海洛因後，與姓名年籍均不詳之成年男子，基於
    販賣海洛因圖利之概括犯意聯絡，使用門號0000000000號之
    行動電話作為販賣毒品之聯絡工具，連續於下列之時間、地
    點，以每1 小包新台幣（下同）500 元之價格，每次交易1
    小包之方式，將海洛因賣予甲○○，而由乙○○或該成年男
    子交付：
  (一)民國94年8 月5 日10時許，在高雄縣燕巢鄉某不知名寺廟之
    廟口。
  (二)94年8月28日12時許，在上開寺廟之廟口。
  (三)94年9月15日14時許，在高雄縣燕巢鄉果菜市場。
  (四)94年10月1日11時許，在上開果菜市場。
  (五)94年10月12日16時許，在高雄縣燕巢鄉○○路消防隊旁空地
    。
    嗣高雄市政府警察局（下稱市警局）員警據報後對乙○○上
    揭所持用之上開行動電話長時間監控，並於94年10月13日12
    時許，持本院核發之搜索票前往乙○○位於高雄縣大社鄉○
    ○路159 號D 棟8 樓居處實施搜索，並經其同意後轉往高雄
    縣大社鄉○○路159 號D 棟9 樓之3 之居處搜索，當場查獲
    其所有海洛因21小包（驗後淨重合計6.78公克，殘留有海洛
    因之空包裝重4.5 公克）、夾鏈袋1 大包、置入00000000
    00號SIM 卡之OKWAP 牌行動電話1 支（另查獲與本件販賣毒
    品無關之記載有警方偵防車車牌號碼之帳冊1 本、行動電話
    3 支、注射針筒等物），始偵破上情。
二、案經市警局報請臺灣高雄地方法院檢察署檢察官偵查起訴。
    理  由
壹、關於證據能力部分：
一、按被告以外之人於審判外之言詞或書面陳述，除法律有規定
    者外，不得作為證據，刑事訴訟法第159條第1項固有明文。
    惟同法第159條之2規定：「被告以外之人於檢察事務官、司
    法警察官或司法警察調查中所為之陳述，與審判中不符時，
    其先前之陳述具有較可信之特別情況，且為證明犯罪事實存
    否所必要者，得為證據。」，其立法旨趣無非係慮及傳聞證
    據未經當事人之反對詰問予以核實，原則上先予排除，然如
    與審判中之陳述有所不符時，倘其在檢察事務官、司法警察
    官或司法警察調查中所為之陳述較審判中之陳述更具有可信
    性之特別情況，且為證明犯罪事實之存否所必要者，為發見
    真實起見，遂規定被告以外之人此等陳述依法仍具有證據能
    力，而得採為證據。
二、證人甲○○於本院審理中關於向被告乙○○買受第一級毒品
    海洛因之時、地、次數，因時隔1 年9 月以上，而有記憶不
    清晰之情形，然參以證人甫於94年10月12日17時許為警查獲
    後，即於當日19時35分及22時10分在市警局刑警大隊製作筆
    錄；嗣於偵查中未曾提及警詢過程中，有何非出於其自由意
    志而為之陳述（詳偵卷第31-33 頁），且於本院審理中陳稱
    偵查中所述均屬事實等語，是證人之警詢筆錄依法雖屬傳聞
    證據，原不具證據能力，然審酌該言詞陳述作成時之外部情
    況並無不當，自具有特別可信性。且衡諸毒品交易過程多屬
    隱密，未敢公然為之，被告乙○○所涉販賣毒品之事實除其
    自身外，僅證人為直接見聞之人，從而若欲判斷被告是否成
    立犯罪，實有引用證人警詢中供述之必要性。揆諸上揭說明
    ，自得以卷附證人之警詢筆錄採為認定事實之依據。
三、又被告以外之人於偵查中向檢察官所為之陳述，除顯有不可
    信之情況者外，得為證據，同法第159 條之1 第2 項亦有明
    文。經查，證人甲○○於偵查中所為陳述，業依證人之地位
    具結，且無顯不可信之情況，依上開說明，證人於偵查中所
    為陳述，應具證據能力。
四、復按被告以外之人於審判外之陳述，雖不符刑事訴訟法第15
    9 條之1 至159 條之4 之規定，而經當事人於審判程序同意
    作為證據，法院審酌該言詞陳述或書面陳述作成時之情況，
    認為適當者，亦得為證據。當事人、代理人或辯護人於法院
    調查證據時，知有第159 條第1 項不得為證據之情形，而未
    於言詞辯論終結前聲明異議者，視為有前項之同意，同法第
    159 條之5 第2 項亦有明文。經查本院卷內證據資料部分，
    除上開所述部分以外，其餘證據資料，被告、辯護人及檢察
    官於法院調查證據時，均知有第159 條第1 項不得為證據之
    情形，而未於言詞辯論終結前聲明異議，本院審酌上開證據
    作成時之情況，認為適當，依上開說明，應視為有前項之同
    意而有證據能力。
貳、實體部分
一、訊據被告乙○○否認有販賣第一級毒品海洛因予甲○○之犯
    行，辯稱：不認識甲○○，扣案之毒品是伊陸續買起來放著
    供自己施用等語。經查：
  (一)被告確有販賣第一級毒品海洛因予甲○○之事實，業據證人
    甲○○於警詢證稱：伊所施用之毒品海洛因是向綽號「阿娟
    」之女子購買，均以公用電話聯繫，有一次以家中電話00-0
    000000，與「阿娟」持有之0000000000號電話約好地點後交
    付毒品，第一次是在94年8 月5 日10時許，在高雄縣燕巢鄉
    不知名之大廟口，購買500 元；第二次在94年8 月28日12時
    許，同樣在上開大廟口，購買500 元；第三次在94年9 月15
    日14許，在高雄縣燕巢鄉果菜市場，購買500 元；第四次在
    94年10月1 日11時許，在上開果菜市場，購買500 元；第五
    次是在94年10月12日16時許，在高雄縣燕巢鄉○○路消防隊
    旁空地，購買500 元；每次交易均係一手交錢一手交貨，
    500 元毒品數量很少，施打一次就沒有了，伊與「阿娟」之
    女子沒有仇隙等語（詳警卷第7 -10 、11-13 頁）。並據該
    證人於偵查中證稱：門號0000000000號電話為「娟仔」或「
    小文」之女子所使用，00-0000000號為伊家中電話號碼，自
    94年7 、8 月間即向「娟仔」買毒品，印象中拿過五次，每
    次均為500 元，電話打過去有時為男子或「娟仔」接，大部
    分為男子出來交貨，只有一次是女子，但均戴著安全帽，警
    詢所述五次購買時間係正確的，警方搜索當天約16時，剛在
    燕巢中興路消防隊旁空地向「阿娟」購買500 元海洛因等語
    （詳偵卷第31-33 頁），及於本院審理中證述：家中電話登
    記為妻子謝錦雀名義，以0000000000號電話聯絡買毒品有五
    次，接電話之人不一定是女生，男的綽號叫「真仔」（以台
    語發音），為成年人，接電話與交毒品的人未必相同，交毒
    品僅有一次是女生等語（詳本院卷第122-124 頁）。
  (二)證人甲○○於警方搜索後所採集之尿液，經送高雄市立凱旋
    醫院檢驗結果，確呈嗎啡陽性反應，有前開醫院94年10月31
    日尿液檢驗報告及尿液採證代證代碼對照表附卷可憑（詳本
    院卷第116 頁），堪認證人甲○○所述，買受毒品海洛因供
    已施用乙節非虛。
  (三)被告亦自承：伊綽號為「小文」，比較熟的人會稱其「娟仔
    」，門號0000000000號為友人阿芬買的，借伊置於OKWAP 廠
    牌手機內使用，使用大約有一、二個月時間，扣案之21 包
    海洛因均為伊所有等語（詳警卷第1-6 頁、本院卷第129 頁
    ）等語，足見證人甲○○所陳與門號0000000000號行動電話
    持有人買受海洛因，其聯絡之對象確為被告或與被告有共同
    犯意聯絡及行為分擔之人無誤。
  (四)又被告持有之毒品21包，確屬第一級毒品海洛因（驗後淨重
    合計6. 78 公克，純度15.35 ％，純質淨重1.04公克，空包
    裝重4.5 公克），有法務部調查局94年12月30日調科壹字第
    22002183 9號鑑定通知書附卷可查。被告販賣予證人甲○○
    之毒品，確屬第一級毒品，亦屬明確。
  (五)此外，尚有警方於被告居處查獲之空夾鏈袋1 大包、置入00
    00000000號SIM 卡之行動電話1 支扣案可佐，及現場照片6
    幀可參。是本件事證明確，被告販賣第一級毒品之犯行堪以
    認定，被告上開所辯各詞，無非卸責之詞，不足採信。
二、又被告持用之門號0000000000號行動電話，雖經市警局刑警
    大隊承辦員警向臺灣屏東地方法院檢察署聲請通訊監察書及
    監聽，並經檢察官以上開文件及94年9 月7 日至同年10月2
    日之監聽譯文作為被告販賣第一級毒品海洛因予證人甲○○
    之佐證（詳警卷第30-31 、34-36-1 頁），惟查：
  (一)上開監聽期間，依門號0000000000號行動電話之監聽譯文觀
    之，該門號之持有人分別於94年9 月7 日16時31分26秒、94
    年9 月20日9 時41分37秒、94年9 月22日18時27分16秒、94
    年10月2 日13時48分18秒，與證人甲○○家中電話00-00000
    00有通話之紀錄，然其內容並無買賣海洛因之具體對話。
  (二)證人即市警局刑警大隊承辦員警丙○○證稱：本件係根據檢
    舉人提供之手機號碼聲請監聽，並發現門號0000000000是由
    綽號「娟仔」之女子持有，監聽譯文內所陳述關於女生、軟
    的，就是海洛因，男生、硬的，就是安非他命，因此認為該
    女子有販賣毒品情事，故予跟監，並從通話內容及基地台位
    置，查知其姓名及居住所在，並自證人甲○○家中電話及戶
    內人口資料，查知其前科素行資料及其涉有嫌疑，當時認被
    告應在大社消防隊前，惟現譯回報係由另一人去交易，故而
    隨即聲請搜索票，先前往甲○○住處搜索，再前往被告居處
    搜索，其後甲○○在警詢中承認向被告買受海洛因五次；又
    依94年10月2 日之監聽譯文，當日13時48分18秒其與被告通
    聯內容為「張：等一下我老婆會過去拿。被告：拿多少?張
    ：我老婆忘記跟我說，他快到了。被告：好」，嗣於同日13
    時49分28秒，一女子以公共電話00-0 000000 與被告聯絡，
    內容為「女子：我老公有沒有打電話給你。被告：有啊，拿
    多少? 女子：拿1 。被告：好」，可見被告與甲○○有與被
    告所持有之行動電話聯絡，但無具體買賣毒品內容，監聽期
    間，雖有全程監聽，但不重要部分未作成譯文，故祇擷取一
    部分，大部分是買毒品的人打電話給被告，除依監聽資料查
    獲唐元祥之人涉販賣毒品之外，被告之上游也經其他人查獲
    ，但被告所涉五次販賣毒品，除94年8 月5 日非在監聽期間
    ，其餘四次並無相關通話之譯文可提供等語（詳本院卷第10
    9-113 頁）。
  (三)由上可知，被告與甲○○之電話通話內容中，固有可疑為交
    易毒品之對話，但內容非具體，亦無其他佐證，尤其並無與
    起訴事實所載五次販賣毒品相關之對話，是卷附之監聽譯文
    非屬被告有起訴事實所載之販賣毒品犯行之直接證據，惟可
    為證人甲○○確與被告乙○○持用之0000000000號行動電話
    通聯之佐證，併此敘明。
三、論罪科刑之理由
  (一)查被告乙○○行為後，刑法於94年2月2日經總統令修正公布
    ，於95年7月1日施行，而比較新舊法時應就罪刑有關之共犯
    、未遂犯、想像競合犯、牽連犯、連續犯、結合犯，以及累
    犯加重、自首減輕暨其他法定加減原因（如身分加減）與加
    減例等一切情形，綜其全部罪刑之結果而為比較（最高法院
    95年5 月23日刑事庭第8 次會議決議參照）。經查，被告行
    為後業已刪除刑法第56條連續犯之規定，被告所犯數次販賣
    第一級毒品犯行，即應論以數罪分論併罰，此刪除雖非犯罪
    構成要件之變更，但顯已影響行為人刑罰之法律效果，自屬
    法律有變更，比較修正前後之規定，以適用行為時法律即修
    正前刑法第56條論以連續犯較有利於被告。
  (二)查海洛因係毒品危害防制條例第2 條第2 項第1 款之第一級
    毒品，依法不得販賣。核被告所為，係犯毒品危害防制條例
    第4 條第1 項之販賣第一級毒品罪。被告5 次販賣海洛因之
    犯行，時間緊接，所犯係犯罪構成要件相同之罪名，顯係基
    於概括犯意反覆為之，為連續犯，應依修正前刑法第56條論
    以連續販賣第一級毒品罪，並加重其刑（死刑、無期徒刑部
    分不得加重）。被告與姓名年籍均不詳之成年男子之間，就
    上開販賣第一級毒品之犯行，有犯意之聯絡及行為之分擔，
    均為共同正犯。被告販賣前後持有第一級毒品之低度行為應
    為販賣之高度行為所吸收，不另論罪。
  (三)爰審酌被告自身施用毒品（被告因施用第一級毒品海洛因及
    第二級毒品甲基安非他命，現於臺灣屏東看守所附設勒戒所
    戒治中），應知毒品對國民身心健康戕害之鉅，竟為牟不法
    利益致鋌而走險，多次販賣第一級毒品，助長毒品施用之泛
    濫，所造成之危害，當非個人一己之生命、身體法益所可比
    擬，且於犯罪後否認犯行，態度非佳，惟念其販賣之數量及
    次數非多、所得不多，及其智識程度為國中畢業之程度等一
    切情狀，量處如主文所示之刑，並依刑法第37條第1 項規定
    宣告褫奪公權終身，以資懲儆。
  (四)沒收部分：
  (1)扣案之第一級毒品海洛因21包經送驗結果，確含第一級毒品
    海洛因成分（驗後淨重合計6. 78 公克，純度15.35 ％，純
    質淨重1.04公克，殘留有海洛因之空包裝重4.50公克），係
    毒品危害防制條例第2 條第2 項第1 款所列之第一級毒品，
    該包裝袋因無法與海洛因析離，應將之整體視同毒品，不問
    屬於被告與否，應依同條例第18條第1 項前段規定宣告沒收
    並銷毀之，鑑驗耗用之海洛因因已滅失，不另為沒收銷燬之
    諭知。扣案之空夾鏈袋一包，為被告所有，業據其陳明在卷
    （詳警卷第2 頁），以其數量非少，顯非供施用所需，且據
    證人甲○○證述買受之毒品海洛因係以1 小包為販賣之單位
    ，應係供其販賣毒品分裝之用，惟既尚未填裝，顯尚未供販
    毒所用即為警查獲，自不得依毒品危害防制條例第19條第1
    項之規定沒收，應依刑法第38條第1 項第2 款之規定沒收。
  (2)扣案之OKWAP 牌行動電話（不含SIM 卡）1 支，為被告所有
    ，業經其於本院陳明在卷（詳本院卷第129 頁），並為被告
    販賣毒品時聯絡買賣之用，應依毒品危害防制條例第19條第
    1 項之規定，宣告沒收；惟門號0000000000號之晶片卡1 枚
    （原內置於前開扣案之OKWAP 牌行動電話內），係友人綽號
    「阿芬」之人所有借予被告使用，亦據被告陳明在卷（同前
    卷及頁數），足認非屬被告所有之物，自不得宣告沒收。
  (3)被告5 次販賣第一級毒品所得，每次500 元，合計2500元，
    雖未扣案，仍應依毒品危害防制條例第19條第1 項之規定沒
    收，併宣告如全部或一部不能沒收時，以其財產抵償之。
據上論斷，應依刑事訴訟法第299 條第1 項前段，毒品危害防制
條例第4 條第1 項、第18條第1 項前段、第19條第1 項，刑法第
2 條第1 項前段、第11條、第28條、第37條第1 項、第38條第1
項第2 款，修正前刑法第56條，判決如主文。
中　　華　　民　　國　　96　　年　　8　 　月　　8   　日
                    刑事第六庭  審判長法　官  曾逸誠
                                      法　官  林柏壽
                                      法  官  李  蓓
以上正本證明與原本無異。
如不服本判決應於收受本判決後10日內向本院提出上訴書狀，並
應敘述具體理由，如未敘述上訴理由者，應於上訴期間屆滿後20
日內補提理由書狀於本院（均須按他造當事人之人數附繕本）「
切勿逕送上級法院」。
中　　華　　民　　國　　96　　年　　8 　　月　　8 　　日
　　　　　　　　　　　　　　　　　    書記官  何慧娟
附錄本案論罪科刑法條：
毒品危害防制條例第4 條
製造、運輸、販賣第一級毒品者，處死刑或無期徒刑；處無期徒
刑者，得併科新臺幣1千萬元以下罰金。
製造、運輸、販賣第二級毒品者，處無期徒刑或7 年以上有期徒
刑，得併科新臺幣7 百萬元以下罰金。
製造、運輸、販賣第三級毒品者，處5 年以上有期徒刑，得併科
新臺幣5 百萬元以下罰金。
製造、運輸、販賣第四級毒品者，處3 年以上10年以下有期徒刑
，得併科新臺幣3 百萬元以下罰金。
製造、運輸、販賣專供製造或施用毒品之器具者，處1 年以上7
年以下有期徒刑，得併科新臺幣1 百萬元以下罰金。
前五項之未遂犯罰之。
